臺灣新竹地方法院民事判決  
108年度重訴字第145號
原      告  柯昭義  
            謝富榮  



            郭謝玉蘭
            謝美現  
上四人共同
訴訟代理人  劉楷律師  
複代理人    黃智靖律師
被      告  彭德光  


訴訟代理人  王慈伶律師
複代理人    林彣鴻律師
            蔡玫眞律師
上列當事人間請求損害賠償事件，原告提起刑事附帶民事訴訟，
經本院刑事庭裁定移送前來（108年度附民字第257號），本院於
民國111年3月29日辯論終結，判決如下：
    主  文
一、被告應給付原告謝富榮新臺幣肆拾柒萬零伍佰玖拾肆元，及
    自民國一○八年六月十三日起至清償日止，按年息百分之五
    計算之利息。
二、被告應給付原告謝美現新臺幣壹拾玖萬肆仟柒佰貳拾捌元，
    及自民國一○八年六月十三日起至清償日止，按年息百分之
    五計算之利息。
三、被告應給付原告郭謝玉蘭新臺幣柒拾柒萬陸仟肆佰壹拾捌元
    ，及自民國一○八年六月十三日起至清償日止，按年息百分
    之五計算之利息。
四、被告應給付原告柯昭義新臺幣肆佰零柒萬捌佰貳拾肆元，及
    自民國一○八年六月十三日起至清償日止，按年息百分之五
    計算之利息。
五、原告其餘之訴駁回。
六、訴訟費用由被告負擔百分之六十，餘由原告謝富榮負擔百分
    之三、原告謝美現負擔百分之一、原告郭謝玉蘭負擔百分之
    六、原告柯昭義負擔百分之三十。
七、本判決第一項於原告謝富榮以新臺幣壹拾伍萬柒仟元為被告
    供擔保後，得假執行；但被告以新臺幣肆拾柒萬零伍佰玖拾
    肆元為原告謝富榮預供擔保後，得免為假執行。
八、本判決第二項於原告謝美現以新臺幣陸萬伍仟元為被告供擔
    保後，得假執行；但被告以新臺幣壹拾玖萬肆仟柒佰貳拾捌
    元為原告謝美現預供擔保後，得免為假執行。
九、本判決第三項於原告郭謝玉蘭以新臺幣貳拾伍萬玖仟元為被
    告供擔保後，得假執行；但被告以新臺幣柒拾柒萬陸仟肆佰
    壹拾捌元為原告郭謝玉蘭預供擔保後，得免為假執行。
十、本判決第四項於原告柯昭義以新臺幣壹佰參拾伍萬柒仟元為
    被告供擔保後，得假執行；但被告以新臺幣肆佰零柒萬捌佰
    貳拾肆元為原告柯昭義預供擔保後，得免為假執行。　　　
十一、原告其餘假執行之聲請駁回。
    事實及理由
甲、程序方面
    按訴狀送達後，原告不得將原訴變更或追加他訴，但請求之
    基礎事實同一、擴張或減縮應受判決事項之聲明、不甚礙被
    告之防禦及訴訟之終結者，不在此限，民事訴訟法第255條
    第1項第2、3、7款分別定有明文。本件原告起訴時，原係基
    於民法第184條第1項之法律規定聲明請求：被告應給付原告
    新臺幣（下同）9,027,000元，及自起訴狀繕本送達翌日起
    至清償日止，按年息百分之5計算之利息。嗣將聲明更正為
    ：「一、被告應給付原告謝富榮769,015元，及其中740,290
    元自起訴狀繕本送達翌日起、其餘款項自原告民事訴之變更
    暨準備㈡狀送達翌日起，均至清償日止，按年息百分之5計算
    之利息。二、被告應給付原告謝美現312,123元，及其中306
    ,327元自起訴狀繕本送達翌日起、其餘款項自原告民事訴之
    變更暨準備㈡狀送達翌日起，均至清償日止，按年息百分之5
    計算之利息。三、被告應給付原告郭謝玉蘭1,268,722元，
    及其中1,221,381元自起訴狀繕本送達翌日起、其餘款項自
    原告民事訴之變更暨準備㈡狀送達翌日起，均至清償日止，
    按年息百分之5計算之利息。四、被告應給付原告柯昭義6,8
    59,000元，及其中6,759,000元自起訴狀繕本送達翌日起、
    其餘款項自原告民事訴之變更暨準備㈡狀送達翌日起，均至
    清償日止，按年息百分之5計算之利息。」。核原告所為變
    更，屬基礎事實同一、擴張或減縮應受判決事項，且不甚礙
    被告之防禦及訴訟之終結，與前開規定相合，應予准許。
乙、實體方面　　
壹、原告起訴主張：
一、被告於民國101年3月21日以其子即訴外人彭錦傳為買受人，
    向訴外人謝寶雲購買坐落新竹縣○○鎮○○段000○000地號土地(
    下稱系爭土地)。嗣為取得該等土地之農用證明，明知土地
    上門牌號碼新竹縣○○鎮○○里○○○路0000號房屋（下稱系爭61-
    9號標的物）為原告謝富榮、謝美現、郭謝玉蘭所共有、門
    牌號碼新竹縣○○鎮○○里○○○路00000號房屋（下稱系爭61-10
    號標的物）為原告柯昭義所有，乃於107年2月28日起至同年
    3月1日間，僱工挖掘、毀損之，致原告受有損害，應按民法
    第184條第1項規定負損害賠償責任。
二、又經中華民國全國建築師公會所為之鑑定，修復系爭61-9、
    61-10號標的物所需費用分別為2,356,000元及6,859,000元
    ，且毋庸再予折舊。另原告謝富榮、謝美現、郭謝玉蘭就系
    爭61-9號標的物之持分各為377/1155、156/1155、622/1155
    ，則伊等可向被告求償之金額依序為769,015元、312,123元
    及1,268,722元。原告柯昭義就系爭61-10號標的物，可向被
    告求償之金額為6,859,000元。
三、綜上，爰依民法第184條侵權行為損害賠償之規定提起本訴
    ，並聲明：（一）被告應給付原告謝富榮769,015元，及其
    中740,290元自起訴狀繕本送達翌日起、其餘款項自原告民
    事訴之變更暨準備㈡狀送達翌日起，均至清償日止，按年息
    百分之5計算之利息。（二）被告應給付原告謝美現312,123
    元，及其中306,327元自起訴狀繕本送達翌日起、其餘款項
    自原告民事訴之變更暨準備㈡狀送達翌日起，均至清償日止
    ，按年息百分之5計算之利息。（三）被告應給付原告郭謝
    玉蘭1,268,722元，及其中1,221,381元自起訴狀繕本送達翌
    日起、其餘款項自原告民事訴之變更暨準備㈡狀送達翌日起
    ，均至清償日止，按年息百分之5計算之利息。（四）被告
    應給付原告柯昭義6,859,000元，及其中6,759,000元自起訴
    狀繕本送達翌日起、其餘款項自原告民事訴之變更暨準備㈡
    狀送達翌日起，均至清償日止，按年息百分之5計算之利息
    。（五）訴訟費用由被告負擔。（六）關於第一至四項部分
    ，原告願供擔保，請准宣告假執行。
貳、被告則以：
一、系爭標的物係自74年間開始興建，嗣因故停工而未完成，除
    均未設置門窗、未接水電外，系爭61-10號標的物亦未有牆
    壁，系爭61-9號標的物更未拆除板模，顯未達獨立使用、遮
    風避雨之程度，非屬獨立之不動產。被告於101年3月間買受
    系爭土地斯時，系爭標的物已荒廢30餘年，年久失修、殘破
    不堪，鋼筋裸露斷裂、水泥剝落腐蝕，無法居住而有坍塌之
    虞，未達一定經濟上使用之目的，非屬民法第66條第1項所
    謂之定著物，核其性質應屬動產。蓋系爭標的物結合系爭土
    地長達30餘年，非經毀損或變更其性質無法與系爭土地分離
    ，具有固定性、繼續性，而成為系爭土地之重要成分，依民
    法第811條規定，應由地主取得系爭標的物之所有權。
二、系爭61-10號標的物未辦理保存登記，且系爭土地登記謄本
    上無關於標的物之記載，加以房屋稅繳款書僅係稅捐機關認
    定公法上應納稅捐義務之人，並非必為所有人，無法證明原
    告柯昭義為系爭61-10號標的物之所有權人。事實上，經新
    竹縣政府警察局新埔分局員警查訪結果，系爭61-10號標的
    物為訴外人黃永和所有。另原告謝富榮、謝美現、郭謝玉蘭
    固曾取得系爭61-9號標的物之建物所有權狀，然該標的物未
    達經濟上使用之目的，已如前述，依不動產所有權失其客體
    而消滅之法理，系爭61-9號標的物僅餘動產添附價值，而成
    為系爭土地之重要成分。
三、原告對被告提起之刑事毀損告訴，業經臺灣高等法院110年
    度上更一字第171號判決確定，而由該份判決內容，可知系
    爭61-10號標的物本無窗戶、門扇、牆垣，僅有鋼筋腐蝕外
    露之樑柱，屬於在土地上尚未建築完成之屋體，係建築材料
    之組合，不失建築材料之動產獨立性，性質上屬動產；並且
    系爭標的物從未有人居住使用，欠缺水電供給，非適於一般
    人起居之用，故均非建築物，不符合鑑定修復費用之前提須
    係建築物此一要件。
四、再者，系爭鑑定報告並未依本院囑託之內容「鑑定上開二屋
    體修復至未遭拆除情況，所需之合理必要修復費用」為鑑定
    ，反係對重新興建之費用為估價，亦即鑑定單位未就動產之
    殘值為鑑定，蓋系爭標的物由建築材料組合後歷經33年，年
    久失修，到處鋼筋裸露鏽蝕、混凝土龜裂剝落，有崩裂坍塌
    之虞，僅存有殘餘價值，是系爭鑑定報告不具參考價值。
五、退步言之，縱認系爭鑑定報告可得參考，惟其就修復費用所
    為之估價過高，顯不合理。另施工未完成之房屋依法應認為
    動產，自無成為不動產估價技術中折舊計算之客體，即無參
    考該折舊後剩餘價值之必要。再退而言之，縱須計算折舊，
    因系爭標的物為鋼筋混凝土造，故耐用年數應為50年，而非
    原告主張之60年。　　　　
六、綜上，原告提起本訴為無理由，應予駁回。並聲明：（一）
    原告之訴駁回；（二）訴訟費用由原告負擔；（三）如受不
    利益判決，願供擔保請准免為假執行。　　　　
參、得心證之理由：
一、原告主張被告於101年間以訴外人彭錦傳為買受人，向訴外
    人謝寶雲購買系爭土地，嗣僱工挖掘、毀損土地上由原告謝
    富榮、謝美現、郭謝玉蘭共有之系爭61-9號標的物、由原告
    柯昭義所有之系爭61-10號標的物，致原告受有損害，應負
    民法侵權行為損害賠償責任等情，業據其提出臺灣高等法院
    108年度上訴字第2996號、110年度上更一字第171號刑事判
    決為證，而被告對於其確有毀損行為之事實亦不否認，並經
    本院刑事庭以108年度訴字第52號毀棄等案件判決被告犯毀
    損他人物品罪，處有期徒刑6月，檢察官上訴後經台灣高等
    法院以108年度上訴字第2996號刑事判決撤銷原判決，改判
    犯毀壞他人建築物罪，處有期徒刑6月，嗣經最高法院發回
    後經台灣高等法院以110年度上更一字第171號刑事判決上訴
    駁回確定（下稱系爭刑事案件）在案之事實，有系爭刑事案
    件歷審判決在卷可稽。惟被告仍以前詞置辯，是本件所應審
    究者為：（一）系爭標的物之法律性質為何？原告等是否為
    系爭標的物之所有權人？（二）原告得分別請求被告賠償之
    損害金額為何？茲論述如下。
二、系爭標的物之法律性質為何？原告等是否為系爭標的物之所
    有權人？　　
（一）按「稱不動產者，謂土地及其定著物。」、「稱動產者，
      為前條所稱不動產以外之物。」，民法第66條第1項、第6
      7條定義甚明。而所謂定著物，係指非土地之構成部分，
      繼續附著於土地，而達一定經濟上目的，不易移動其所在
      之物而言。凡屋頂尚未完全完工之房屋，其已足避風雨，
      可達經濟上使用之目的者，即屬土地之定著物（最高法院
      63年度第6次民庭庭推總會議決議㈠之決議內容參照）。
（二）經查，系爭61-9號、61-10號標的物為坐落活石喜樂農場
      路口進入之土地上，屋體均為連棟式長方形一層樓高。系
      爭61-9號標的物有屋頂及牆壁，窗戶位置未見窗框及窗戶
      ；牆壁為紅磚牆，未鋪水泥，地面之地基有鋪設水泥，屋
      頂部分有水泥板模痕跡，可見鋼筋裸露，原可通往屋頂之
      樓梯已斷裂，屋體後段約5間部分遭拆除。系爭61-10號標
      的物亦為長方形打通之屋體，僅有屋頂及柱子，並無牆壁
      ，遭拆除之部分約有18間，地基鋪設水泥，屋頂亦為水泥
      ，可見鋼筋裸露等情，有兩造及鑑定機關分別提出之現場
      照片在卷可查（見卷一第115-122頁、241頁、333-407頁
      ），且經本院至現場履勘明確。則系爭標的物雖尚未完工
      ，惟已具樓板及樑柱，主結構體已興建完成，系爭61-9號
      標的物尚有砌築完成之磚牆及門窗開口，固然因尚未裝設
      門扇、窗戶，且因年久失修，樑柱鏽蝕而無法居住，然仍
      足以避風雨，再參以系爭61-9號標的物曾辦理建物所有權
      登記、系爭61-10號標的物則登記有房屋稅籍，應已具相
      當之經濟價值，核其性質應屬土地上之定著物，即為民法
      所稱之不動產，不因刑事判決認定是否屬刑法上之建築物
      ，而更異其在民法上之性質認定。
（三）基上，系爭標的物為民法第66條第1項所稱之不動產，而
      非被告抗辯之動產，堪予認定。而查原告謝富榮、謝美現
      、郭謝玉蘭分別有系爭61-9號標的物之應有部分1155分之
      377、156、622，原告柯昭義則有系爭61-10號標的物之事
      實上處分權，有關西鎮仁安段18建號之建物登記第一類謄
      本、竹北地政事務所建物所有權狀、稅捐稽徵局103年、1
      07年房屋稅繳款書、106年全期房屋稅繳納證明書、稅捐
      稽徵局108年1月25日新縣稅密房字第1080002260號函及檢
      附稅捐稽徵局房屋稅籍證明書、88年至107年全期房屋稅
      繳納證明書、竹北地政事務所108年3月8日土地所資字第1
      080001103號函及檢附關西鎮仁安段18建號之建物登記公
      務用謄本（建號全部）、新竹縣地籍異動索引等件附於上
      開刑事案件卷內可參，足認原告謝富榮、謝美現、郭謝玉
      蘭為系爭61-9號標的物之所有權人、原告柯昭義為系爭61
      -10號標的物之事實上處分權人無訛。是被告辯稱系爭標
      的物為動產，因附合於土地為土地之重要成分，而為土地
      所有權人所有，原告等不得主張為其等所有云云，於法自
      不足採。
三、原告得分別請求被告賠償之損害金額為何？　　
（一）按「因故意或過失，不法侵害他人之權利者，負損害賠償
      責任。故意以背於善良風俗之方法，加損害於他人者亦同
      。」、「不法毀損他人之物者，被害人得請求賠償其物因
      毀損所減少之價額。」、「負損害賠償責任者，除法律另
      有規定或契約另有訂定外，應回復他方損害發生前之原狀
      。因回復原狀而應給付金錢者，自損害發生時起，加給利
      息。第一項情形，債權人得請求支付回復原狀所必要之費
      用，以代回復原狀。」，民法第184條第1項、第196條、
      第213條分別定有明文。次按，損害賠償之目的，在於填
      補債權人所受之損害，債務人所應賠償或回復者，並非原
      來之狀態，而係應有狀態，故應將物之折舊等因素考慮在
      內（最高法院105 年度台上字第2131號判決闡釋甚明）。
      又依民法第196 條請求賠償物被毀損所減少之價額，得以
      修復費用為估定之標準，但以必要者為限（如修理材料以
      新品換舊品，應予折舊）（最高法院77年度第9 次民事庭
      會議決議參照）。查系爭標的物既屬不動產，原告謝富榮
      、謝美現、郭謝玉蘭為系爭61-9號標的物之所有權人、原
      告柯昭義為系爭61-10號標的物之事實上處分權人，而被
      告不法毀損原告所有之系爭標的物，自應負損害賠償責任
      。是原告依據民法侵權行為損害賠償之規定，請求被告賠
      償損害，自屬有據。
（二）查原告主張被告毀壞系爭標的物，須復原、修繕之費用依
      中華民國全國建築師公會之鑑定報告，認定修復總費用為
　　　921萬5000元。而上開鑑定報告係依系爭標的物現況遺留
      屋體結構進行量抽測期修復相關部位各所需尺寸為估算依
      據，並依現況未遭拆除遺留建築物之形式，調查分析比對
      已遭拆除部分之建築樣態，再依專業工程設計施工經驗研
      判使用材料相關規格，並繪製成可供計算依據之示意圖，
      以計算使用建材數量，並因屋齡久遠，而修復費用因物價
      波動等因素之調漲，無法再用建造當時施工費用計算，而
      採用現今修復核定作業方式計算修復費用，鑑定修復系爭
      61-9號、61-10號標的物所需之費用，分別為2,356,146元
      及6,859,098元，有上開鑑定報告書可參；雖被告對該鑑
      定報告有意見，惟鑑定報告與本院勘查現場毀損情形相符
      ，且已詳細敘明鑑定所據理由及方式，其鑑定應可採信
　　　。再者，系爭標的物係於74年5月13日建築完成，至被告
      毀損時之107年2月28日，已使用32年10月，故原告所請求
      之修復費用關於材料費部分，係以新品更換舊品，依照前
      揭說明，自應扣除其折舊。又系爭標的物係鋼筋混凝土造
      ，有鑑定機關提出之構造說明書在卷可稽（見卷二第103
      頁），依行政院頒發「固定資產耐用年數表」及「固定資
      產折舊率表」所示，屬「鋼筋（骨）混凝土建造、預鑄混
      凝建造、鋼結構」，耐用年數為50年，依定率遞減法每年
      折舊千分之45。另修復系爭61-9號、61-10號標的物所需
      之費用，經鑑定機關鑑定為2,356,146元（含材料費1,015
      ,709元、工資1,024,245元、管理費203,995元、營業稅11
      2,197元）及6,859,098元（含材料費3,097,176元、工資2
      ,841,437元、管理費593,861元、營業稅326,624元），亦
      有中華民國全國建築師公會補充修復費用區分材料與工資
      之數額說明書在卷可參（見卷二第143頁）。依此計算，
      系爭61-9號、61-10號標的物材料費經折舊後金額，應各
      為224,015及683,086（計算式詳如附表一、二）；加計毋
      庸計算折舊之工資、按折舊後材料費及工資總額10%計算
      之管理費、上開三項費用總額5%計算之營業稅，則修復系
      爭61-9號標的物之費用應為1,441,740元【計算式：224,0
      15元＋1,024,245元＋124,826元＋68,654元＝1,441,740元】
      、系爭61-10號標的物之費用則為4,070,824元【計算式：
      683,086元＋2,841,437元＋352,452元＋193,849元＝4,070,82
      4元】。
（三）原告謝富榮、謝美現、郭謝玉蘭就系爭61-9號標的物所擁
      有之持分依序為377/1155、156/1155、622/1155；原告柯
      昭義就系爭61-10號標的物所擁有之權利則為全部。是原
      告謝富榮、謝美現、郭謝玉蘭得向被告請求賠償之修復費
      用即分別為470,594元、194,728元、776,418元；原告柯
      昭義得向被告請求賠償之修復費用則為4,070,824元。原
      告等人之請求，於此範圍內係屬有據，應予准許；逾此範
      圍之請求，即為無據，不能准許。
四、綜上所述，原告依民法第184條侵權行為之法律規定，提起
    本件訴訟，請求被告賠償原告謝富榮470,594元、原告謝美
    現194,728元、原告郭謝玉蘭776,418元、原告柯昭義4,070,
    824元，均及自起訴狀繕本送達翌日（即108年6月13日）起
    至清償日止，按年息5 ％計算之利息，為有理由，應予准許
    ；逾此範圍所為之請求，則屬無據，應予駁回。　
五、兩造陳明願供擔保，聲請宣告假執行及免為假執行，經核原
    告勝訴部分，合於法律規定，爰分別酌定相當之擔保金額宣
    告之；原告其餘假執行之聲請，因該部分訴之駁回而失所依
    據，應予駁回。
六、本件事證已臻明確，兩造其餘攻擊防禦方法及舉證，核與判
    決結果無影響，爰不予一一論述，併此敘明。
肆、據上論結，本件原告之訴為一部有理由、一部無理由，依民
    事訴訟法第390條第2項、第392條第2項、第79條，判決如主
    文。
中    華    民    國    111   年     5    月     6    日
                  民事第二庭    法  官  林南薰
以上正本係照原本作成。
如對本判決上訴，須於判決送達後20日內向本院提出上訴狀。
中    華    民    國    111   年     5    月     6    日
                                書記官  陳麗麗　　
附表一
-----
折舊時間           金額
第1年折舊值        1,015,709×0.045=45,707
第1年折舊後價值    1,015,709-45,707=970,002
第2年折舊值        970,002×0.045=43,650
第2年折舊後價值    970,002-43,650=926,352
第3年折舊值        926,352×0.045=41,686
第3年折舊後價值    926,352-41,686=884,666
第4年折舊值        884,666×0.045=39,810
第4年折舊後價值    884,666-39,810=844,856
第5年折舊值        844,856×0.045=38,019
第5年折舊後價值    844,856-38,019=806,837
第6年折舊值        806,837×0.045=36,308
第6年折舊後價值    806,837-36,308=770,529
第7年折舊值        770,529×0.045=34,674
第7年折舊後價值    770,529-34,674=735,855
第8年折舊值        735,855×0.045=33,113
第8年折舊後價值    735,855-33,113=702,742
第9年折舊值        702,742×0.045=31,623
第9年折舊後價值    702,742-31,623=671,119
第10年折舊值        671,119×0.045=30,200
第10年折舊後價值    671,119-30,200=640,919
第11年折舊值        640,919×0.045=28,841
第11年折舊後價值    640,919-28,841=612,078
第12年折舊值        612,078×0.045=27,544
第12年折舊後價值    612,078-27,544=584,534
第13年折舊值        584,534×0.045=26,304
第13年折舊後價值    584,534-26,304=558,230
第14年折舊值        558,230×0.045=25,120
第14年折舊後價值    558,230-25,120=533,110
第15年折舊值        533,110×0.045=23,990
第15年折舊後價值    533,110-23,990=509,120
第16年折舊值        509,120×0.045=22,910
第16年折舊後價值    509,120-22,910=486,210
第17年折舊值        486,210×0.045=21,879
第17年折舊後價值    486,210-21,879=464,331
第18年折舊值        464,331×0.045=20,895
第18年折舊後價值    464,331-20,895=443,436
第19年折舊值        443,436×0.045=19,955
第19年折舊後價值    443,436-19,955=423,481
第20年折舊值        423,481×0.045=19,057
第20年折舊後價值    423,481-19,057=404,424
第21年折舊值        404,424×0.045=18,199
第21年折舊後價值    404,424-18,199=386,225
第22年折舊值        386,225×0.045=17,380
第22年折舊後價值    386,225-17,380=368,845
第23年折舊值        368,845×0.045=16,598
第23年折舊後價值    368,845-16,598=352,247
第24年折舊值        352,247×0.045=15,851
第24年折舊後價值    352,247-15,851=336,396
第25年折舊值        336,396×0.045=15,138
第25年折舊後價值    336,396-15,138=321,258
第26年折舊值        321,258×0.045=14,457
第26年折舊後價值    321,258-14,457=306,801
第27年折舊值        306,801×0.045=13,806
第27年折舊後價值    306,801-13,806=292,995
第28年折舊值        292,995×0.045=13,185
第28年折舊後價值    292,995-13,185=279,810
第29年折舊值        279,810×0.045=12,591
第29年折舊後價值    279,810-12,591=267,219
第30年折舊值        267,219×0.045=12,025
第30年折舊後價值    267,219-12,025=255,194
第31年折舊值        255,194×0.045=11,484
第31年折舊後價值    255,194-11,484=243,710
第32年折舊值        243,710×0.045=10,967
第32年折舊後價值    243,710-10,967=232,743
第33年折舊值        232,743×0.045×(10/12)=8,728
第33年折舊後價值    232,743-8,728=224,015

附表二
-----
折舊時間           金額
第1年折舊值        3,097,176×0.045=139,373
第1年折舊後價值    3,097,176-139,373=2,957,803
第2年折舊值        2,957,803×0.045=133,101
第2年折舊後價值    2,957,803-133,101=2,824,702
第3年折舊值        2,824,702×0.045=127,112
第3年折舊後價值    2,824,702-127,112=2,697,590
第4年折舊值        2,697,590×0.045=121,392
第4年折舊後價值    2,697,590-121,392=2,576,198
第5年折舊值        2,576,198×0.045=115,929
第5年折舊後價值    2,576,198-115,929=2,460,269
第6年折舊值        2,460,269×0.045=110,712
第6年折舊後價值    2,460,269-110,712=2,349,557
第7年折舊值        2,349,557×0.045=105,730
第7年折舊後價值    2,349,557-105,730=2,243,827
第8年折舊值        2,243,827×0.045=100,972
第8年折舊後價值    2,243,827-100,972=2,142,855
第9年折舊值        2,142,855×0.045=96,428
第9年折舊後價值    2,142,855-96,428=2,046,427
第10年折舊值        2,046,427×0.045=92,089
第10年折舊後價值    2,046,427-92,089=1,954,338
第11年折舊值        1,954,338×0.045=87,945
第11年折舊後價值    1,954,338-87,945=1,866,393
第12年折舊值        1,866,393×0.045=83,988
第12年折舊後價值    1,866,393-83,988=1,782,405
第13年折舊值        1,782,405×0.045=80,208
第13年折舊後價值    1,782,405-80,208=1,702,197
第14年折舊值        1,702,197×0.045=76,599
第14年折舊後價值    1,702,197-76,599=1,625,598
第15年折舊值        1,625,598×0.045=73,152
第15年折舊後價值    1,625,598-73,152=1,552,446
第16年折舊值        1,552,446×0.045=69,860
第16年折舊後價值    1,552,446-69,860=1,482,586
第17年折舊值        1,482,586×0.045=66,716
第17年折舊後價值    1,482,586-66,716=1,415,870
第18年折舊值        1,415,870×0.045=63,714
第18年折舊後價值    1,415,870-63,714=1,352,156
第19年折舊值        1,352,156×0.045=60,847
第19年折舊後價值    1,352,156-60,847=1,291,309
第20年折舊值        1,291,309×0.045=58,109
第20年折舊後價值    1,291,309-58,109=1,233,200
第21年折舊值        1,233,200×0.045=55,494
第21年折舊後價值    1,233,200-55,494=1,177,706
第22年折舊值        1,177,706×0.045=52,997
第22年折舊後價值    1,177,706-52,997=1,124,709
第23年折舊值        1,124,709×0.045=50,612
第23年折舊後價值    1,124,709-50,612=1,074,097
第24年折舊值        1,074,097×0.045=48,334
第24年折舊後價值    1,074,097-48,334=1,025,763
第25年折舊值        1,025,763×0.045=46,159
第25年折舊後價值    1,025,763-46,159=979,604
第26年折舊值        979,604×0.045=44,082
第26年折舊後價值    979,604-44,082=935,522
第27年折舊值        935,522×0.045=42,098
第27年折舊後價值    935,522-42,098=893,424
第28年折舊值        893,424×0.045=40,204
第28年折舊後價值    893,424-40,204=853,220
第29年折舊值        853,220×0.045=38,395
第29年折舊後價值    853,220-38,395=814,825
第30年折舊值        814,825×0.045=36,667
第30年折舊後價值    814,825-36,667=778,158
第31年折舊值        778,158×0.045=35,017
第31年折舊後價值    778,158-35,017=743,141
第32年折舊值        743,141×0.045=33,441
第32年折舊後價值    743,141-33,441=709,700
第33年折舊值        709,700×0.045×(10/12)=26,614
第33年折舊後價值    709,700-26,614=683,086